【裁判字號】    97,交聲,1324
【裁判日期】    971031
【裁判案由】    交管條例聲異
【裁判全文】
臺灣板橋地方法院交通事件裁定        97年度交聲字第1324號
原處分機關  交通部公路總局臺北區監理所
異  議  人
即受處分人  甲○○
上列異議人即受處分人因違反道路交通管理處罰條例案件，不服
原處分機關於中華民國97年5 月16日所為之裁決處分（裁決書案
號：北監營裁字第裁40-Z00000000號），聲明異議，本院裁定如
下：
    主  文
異議駁回。
    理  由
一、聲明異議意旨略以：異議人即受處分人甲○○於民國91年6
    月7 日上午6 時22分許，駕駛車牌號碼AP-851號營業貨運曳
    引車，行經國道3 號高速公路北向2.2 公里處時，因測試後
    呼氣酒精濃度達每公升0.36毫克，超過規定標準，經內政部
    警政署國道公路警察局（下稱原舉發機關）警員當場掣單舉
    發；異議人於前揭時、地，固確有呼氣酒精濃度超過規定標
    準而仍駕駛車輛之違規行為，然異議人自92年2 月27日起，
    因工作受傷而長期住院，經手術治療及長期復健，現雖已能
    行走，惟亦造成生活困境，僅靠中低收入戶補助及勞保生活
    津貼度日，倘吊扣異議人之駕駛執照，異議人一家生計將陷
    入窘境，爰依法聲明異議云云。
二、按汽車駕駛人飲用酒類或其他類似物後其吐氣所含酒精濃度
    超過每公升0.25毫克或血液中酒精濃度超過百分之0.05以上
    者，不得駕車，道路交通安全規則第114 條第2 款定有明文
    。次按汽車駕駛人，駕駛汽車經測試檢定酒精濃度超過規定
    標準情形者，處新臺幣（下同）15,000元以上6 萬元以下罰
    鍰，並當場移置保管該汽車及吊扣其駕駛執照1 年，道路交
    通管理處罰條例第35條第1 項第1 款定有明文；而汽車駕駛
    人有道路交通管理處罰條例第35條第1 項之情形者，應接受
    道路交通安全講習，同條例第24條第1 項第2 款亦有明文。
三、次按道路交通管理處罰條例本身，並未設有裁罰權時效之規
    定，依同條例第2 條規定，即應適用其他法律之規定；又於
    94年2 月5 日公布、95年2 月5 日施行之行政罰法第27條規
    定「行政罰之裁處權，因3 年期間之經過而消滅（第1 項）
    。前項期間，自違反行政法上義務之行為終了時起算。但行
    為之結果發生在後者，自該結果發生時起算（第2 項）」，
    同法第45條亦規定「本法施行前違反行政法上之義務行為應
    受處罰而未經裁處，於本法施行後裁處者，除第15條、第16
    條、第18條第2 項、第20條及第22條規定外，均適用之（第
    1 項）。前項行政罰之裁處權時效，自本法施行之日起算（
    第2 項）」。本件異議人之違規行為，係發生於行政罰法施
    行前，而於該法施行後始行裁處，且查無同法第45條第1 項
    規定之除外情形，依前揭同法第45條第2 項之規定，原處分
    機關之裁處權時效期間，應自該法施行日即95年2 月5 日起
    算3 年；本件原處分機關係於97年5 月16日對於異議人為裁
    決處分，並未逾前述裁處權時效期間，自屬適法，此先予敘
    明。
四、經查，異議人即受處分人甲○○於91年6 月7 日上午6 時22
    分許，駕駛車牌號碼AP-851號營業貨運曳引車，行經國道3
    號高速公路北向2.2 公里處時，因檢測後呼氣酒精濃度達每
    公升0.36毫克，超過規定標準，經原舉發機關警員當場掣單
    舉發等事實，有原舉發機關公警局交字第Z00000000 號舉發
    違反道路交通管理事件通知單1 紙附卷可稽，且為異議人所
    自承，是異議人於上開時、地，確有駕駛汽車經測試後呼氣
    酒精濃度超過規定標準之違規行為，自堪認定。異議人雖辯
    稱：伊自92年2 月27日起，因工作受傷而長期住院，經手術
    治療及長期復健，現雖已能行走，惟亦造成生活困境，僅靠
    中低收入戶補助及勞保生活津貼度日，倘吊扣伊駕駛執照，
    一家生計將陷入窘境云云；然異議人上開所述情節，縱信屬
    實，亦無解於其違規行為之成立，仍應依前揭規定為處罰，
    異議人所述情狀，應經由社會福利制度以求解決，而非本件
    聲明異議所得救濟。從而，本件異議人於前揭時、地，駕駛
    汽車經測試後呼氣酒精濃度超過規定標準之違規行為，事證
    明確；原處分機關以異議人違反道路交通管理處罰條例第35
    條第1 項第1 款規定，裁處異議人罰鍰3 萬元，並吊扣異議
    人之駕駛執照1 年，另依同條例第24條第1 項第2 款規定命
    施以道路交通安全講習，核無不當；本件異議人之異議為無
    理由，應予駁回。
據上論斷，應依道路交通案件處理辦法第19條規定，裁定如主文
。
中    華    民    國    97    年    10    月    31    日
                    交通法庭  法  官  劉景宜
以上正本證明與原本無異。
如不服本裁定，得自收受送達之日起5 日內向本院提出抗告狀。
                              書記官  謝秀青
中    華    民    國    98    年    6     月    30    日


司法院資訊處製作；財團法人民間司法改革基金會備份。
